臺中高等行政法院判決
　　　　　　　　　　　　　　　　　　 94年度訴字第00534號
　　　　　　　　　　　　　　　.
原　　　告　歐星有限公司
代　表　人　甲○○
被　　　告　財政部臺灣省中區國稅局
代　表　人　乙○○
訴訟代理人　丙○○
上列當事人間因有關稅捐事務事件，原告不服財政部中華民國94
年7月29日台財訴字第09400231180號訴願決定，提起行政訴訟，
本院判決如下︰
　　主  文
原告之訴駁回。
訴訟費用由原告負擔。
　　事  實
一、事實概要：緣原告申報93年3、4月銷售額與稅額時，虛報進
    項稅額新台幣（下同）556,740元，案經被告機關查獲，乃
    按所漏稅額556,740元處1倍罰鍰556,700元（計至百元止）
    。原告不服，申經復查，未獲變更，提起訴願，亦遭駁回，
    遂提起本件行政訴訟。
二、兩造聲明：
    (一)原告未於言詞辯論期日到場，據其提出之起訴狀所為之聲
      明求為判決：訴願決定、復查決定及原處分均撤銷。
　　(二)被告聲明求為判決：駁回原告之訴。
三、兩造之陳述：
    (一)原告未於言詞辯論期日到場，據其提出之起訴狀所為主張
      之理由：
    1.原告於93年3月31日取得匯科企業有限公司（下稱匯科公
      司）開立YU00000000模具款金額1,237,200元（未含稅）
      統一發票乙紙，於同年4月申報營業稅時提出扣扺，因原
      告為外銷廠商，財政部訂有零稅率銷售額及進項、固定資
      產之稅額比率可辦理退回溢付稅額之規定，故被告機關於
      同年6月15日匯入台企沙鹿分行原告活存帳戶。
    2.原告於同年5月14日申報營業稅時，業將上述內容填具固
      定資產退稅清單，並檢附發票扣抵聯正本第2聯，併營業
      稅申報單據送被告機關所屬沙鹿稽徵所審查核退，應行檢
      附證件齊全，該所資理人員理應就送檢資料與申報案件互
      為勾稽，依常理而言應不致發生溢退稅情事方合正理，不
      然此漏洞一開，將予有心人士循此途徑進行破壞國家稅收
      財政制度。次按原告銀行存簿帳戶自有資金保持7位數字
      ，在在顯示其營運正常且依法記帳，若存一絲不良意圖將
      在日後產生異常事項，則無此誘因也。
    3.次按營業稅法第51條第5款規定，納稅義務人虛報進項稅
      額者，除追加稅款外，按所漏稅額處1倍至10倍罰鍰，依
      此規定意旨，自應以納稅義務人有虛報進項稅額，並因而
      逃漏稅款者，始得據以追繳稅款及處罰，被告機關對有進
      貨事實之營業人，不論原由概依前開條款處罰，其與該條
      款意旨不符部分，有違憲法保障人民權利本旨。
    4.原告係依財政部法規辦理營業稅申報並依比率申請退稅，
      其職權皆掌於稽徵機關，豈可不精確審查即草率退稅，再
      依營業稅予以科處罰鍰，自有違誤，此舉實有違公平正義
      原則及比例原則。
    (二)被告答辯之理由：
    1.按「營業人當期銷項稅額，扣減進項稅額後之餘額，為當
      期應納或溢付營業稅額。進項稅額，指營業人購買貨物或
      勞務時，依規定支付之營業稅額。」、「納稅義務人，有
      左列情形之一者，除追繳稅款外，按所漏稅額處1倍至10
      倍罰鍰，並得停止其營業：．．．五、虛報進項稅額者。
      」為加值型及非加值型營業稅法第15條第1項、第3項及第
      51條第5款所明定。次按「營業人虛報進項稅額，如經查
      明該虛報之稅額自違章行為發生日起至查獲日（調查基準
      日）止，實際僅虛增累積留抵稅額而尚未辦理扣抵或退稅
      ，不發生逃漏稅款者，免按營業稅法第51條第5款規定處
      罰；否則應以其實際辦理扣抵或退稅之稅額為逃漏稅額，
      依法處罰。」為財政部85年2月7日台財稅第851894251號
      函釋在案。
    2.原告93年3、4月向匯科公司購買模具取得該公司開立字軌
      號碼YU00000000號統一發票銷售額1,237,200元，營業稅
      額61,860元，於申報當期銷售額、應納或溢付營業稅額時
      列報固定資產12,372,000元及進項稅額618,600元，虛報
      進項稅額556,740元，經被告機關所屬沙鹿稽徵所查獲，
      違反前揭稅法規定，有營業人進銷項憑證交查異常查核清
      單及承諾書可稽，經被告機關按所漏稅額556,740元處1倍
      罰鍰556,700元。原告主張系爭進項稅額扣抵後之退稅款
      已於93年6月15日轉入其台灣企業銀行沙鹿分行活期存款
      0000000000號帳戶內，依該帳戶其營運資金平均值達五位
      數，實無虛報進項稅額誘因，請撤銷原處分云云。案經被
      告機關復查決定以，原告購買模具取得前揭統一發票之進
      項稅額僅為61,860元，卻於申報當期銷售額與稅額時列報
      為618,600元，致虛列進項稅額556,740元，於進、銷項稅
      額扣扺後因而取得退稅款556,740元為原告所不爭，違章
      事證明確，原處罰鍰556,700元並無違誤，乃予維持。原
      告仍表不服訴願主張，其於93年3月31日取得匯科公司開
      立YU00000000模具款總金額1,299,060元（含稅）統一發
      票1紙，於同年4月申報營業稅時提出扣抵，因原告為外銷
      廠商，故依進項及固定資產之稅額比例於同年6月15日入
      台企銀行沙鹿分行原告帳戶，原告於5月14日申報當月營
      業稅額時，將上述發票依固定資產退稅清單填具，並檢附
      發票扣抵聯第二聯正本送被告機關所屬沙鹿稽徵所審查核
      退，應行檢送證件齊全，該所資理人員理應就送檢資料與
      申報案件互為勾稽，依常理而言應不致發生溢退稅情事方
      合正理，不然此漏洞一開，將予有心人士破壞國家稅收財
      政制度。次按原告銀行存簿帳戶自有資金保持7位數字，
      即原告營運正常且依法記帳，若存一絲不良意圖將在日後
      產生異常事項，則無此誘因云云。訴經財政部訴願決定略
      以：「營業人除本法另有規定外，不論有無銷售額，應以
      每2月為一期，於次期開始15日內，填具規定格式之申報
      書，檢附退抵稅款及其他有關文件，向主管稽徵機關申報
      銷售額、應納或溢付營業稅額。」為營業稅法第35條第1
      項前段所明定，如未依該規定自動誠實申報，致有漏報營
      業稅額者，依同法第51條規定即應受罰，本案原告未依規
      定誠實申報，虛報進項稅額556,740元，為原告所不爭，
      原告雖稱其檢附證件齊全，尚不影響其未依實申報致有虛
      報進項稅額，並因而取得退稅款556,740元之事實，亦與
      其銀行帳戶存款多寡無關，被告機關依首揭營業稅法第51
      條第5款規定，處1倍罰鍰556,700元，並無不合，遞予維
      持。
    3.訴訟意旨略謂：原告於93年3月31日取得匯科公司開立YU0
      0000000模具款金額1,237,200元統一發票乙紙，於同年4
      月申報營業稅時提出扣扺，因原告為外銷廠商，財政部訂
      有零稅率銷售額及進項、固定資產之稅額比率可辦理退回
      溢付稅額之規定，故被告機關於同年6月15日匯入台企沙
      鹿分行原告活存帳戶，查原告於同年5月14日申報營業稅
      時，業將上述內容填具固定資產退稅清單，並檢附發票扣
      抵聯正本第2聯，併營業稅申報單據送被告機關所屬沙鹿
      稽徵所審查核退，應行檢附證件齊全，該所資理人員理應
      就送檢資料與申報案件互為勾稽，．．．原告銀行存簿帳
      戶自有資金保持7位數字，顯示其營運正常且依法記帳，
      ．．．次按營業稅法第51條第5項規定，納稅義務人虛報
      進項稅額者，除追加稅款外，按所漏稅額處1倍至10倍罰
      鍰，依此自應以納稅義務人有虛報進項稅額，並因而逃漏
      稅款者，始得據以追繳稅款及處罰，被告機關對有進貨事
      實之營業人，不論原由概依前開條款處罰，其與該條款意
      旨不符部分，有違憲法保障人民權利之本旨。原告依財政
      部法規辦理營業稅申報並依比率申請退稅，其職權皆掌於
      稽徵機關，豈可不精確審查即草率退稅再依營業稅予以科
      處罰鍰，自有違誤，有違公平正義原則及比例原則。
    4.按租稅義務納稅義務人本應依法誠實申報，營業稅法第35
      條第1項即明文規定，營業人除本法另有規定外，不論有
      無銷售額，應以每2月為一期，於次期開始15日內，填具
      規定格式之申報書，檢附退抵稅款及其他有關文件，向主
      管稽徵機關申報銷售額、應納或溢付營業稅額，惟採媒體
      申報者，免附相關之進、銷項憑證等資料，直接以磁片、
      光碟等媒體檔載明進項或銷項或進、銷項或營業人銷售額
      與稅額申報書及零稅率銷售額清單代替，此可由原告申報
      之媒體申報書並未附任何進、銷項憑證資料可證，從而被
      告機關自無需亦無從審核其申報內容，即認定其申報資料
      為真，至所稱計算退還溢付稅額比率，係僅就屬外銷零稅
      率之銷售額部分為限，並不包含本案系爭購買固定資產之
      進項稅額部分，且原告本期得申請退還之稅額已全部申請
      退還（含外銷零稅率之銷售額部分），未有任何留抵稅額
      ，則原告購買模具取得統一發票之進項稅額既僅為61,860
      元，卻於申報當期銷售額與稅額時列報為618,600 元，虛
      列進項稅額556,740元，於進、銷項稅額扣扺後因而取得
      退稅款556,740元，為原告所不爭之事實，其虛報進項稅
      額事證明確，被告機關依首揭法條及函釋規定按所漏稅額
      處1倍罰鍰並無不合，所訴被告機關如依其提示相關之資
      料審查即無本案之漏稅額云云，實不足採。
    5.基上論結，原處分及所為復查、訴願決定並無違誤，請准
      如訴之聲明判決。
　　理  由
一、本件原告未於言詞辯論期日到場，核無民事訴訟法第386條
    所列各款情形，爰依到場被告之聲請，由其一造辯論而為判
    決，合先敘明。
二、按「營業人當期銷項稅額，扣減進項稅額後之餘額，為當期
    應納或溢付營業稅額．．．進項稅額，指營業人購買貨物或
    勞務時，依規定支付之營業稅額。」、「納稅義務人，有左
    列情形之一者，除追繳稅款外，按所漏稅額處1倍至10倍罰
    鍰，並得停止其營業：．．．五、虛報進項稅額者。」分別
    為加值型及非加值型營業稅法第15條第1項、第3項及第51條
    第5款所明定。次按「營業人虛報進項稅額，如經查明該虛
    報之稅額自違章行為發生日起至查獲日（調查基準日）止，
    實際僅虛增累積留抵稅額而尚未辦理扣抵或退稅，不發生逃
    漏稅款者，免按營業稅法第51條第5款規定處罰；否則應以
    其實際辦理扣抵或退稅之稅額為逃漏稅額，依法處罰。」為
    財政部85年2月7日台財稅第851894251號函所明釋。
三、本件原告93年3、4月向匯科公司購買模具取得該公司開立字
    軌號碼YU00000000號統一發票銷售額1,237,200元，營業稅
    額61,860元，於申報當期銷售額、應納或溢付營業稅額時，
    列報固定資產12,372,000元及進項稅額618,600元，虛報進
    項稅額556,740元，經被告機關所屬沙鹿稽徵所查獲，違反
    前揭稅法規定，乃按所漏稅額556,740元處1倍罰鍰556,700
    元。原告不服，循序提起本件行政訴訟，主張其於93年3月
    31 日取得匯科公司開立YU00000000模具款總金額1,299,060
    元（含稅）統一發票1紙，於同年5月申報營業稅時提出扣抵
    ，因原告為外銷廠商，依進項及固定資產之稅額比率於同年
    6月15日入台企銀行沙鹿分行原告帳戶，原告於同年5月14日
    申報當月營業稅額時，將上述發票依固定資產退稅清單填具
    ，並檢附發票扣抵聯第二聯正本送被告機關所屬沙鹿稽徵所
    審查核退，應行檢送證件齊全，該所資理人員理應就送檢資
    料與申報案件互為勾稽，依常理而言應不致發生溢退稅情事
    方合正理，不然此漏洞一開，將予有心人士破壞國家稅收財
    政制度。次按原告銀行存簿帳戶自有資金保持7位數字，即
    原告營運正常且依法記帳，若存一絲不良意圖將在日後產生
    異常事項，則無此誘因。次按營業稅法第51條第5項規定，
    納稅義務人虛報進項稅額者，除追加稅款外，按所漏稅額處
    1 倍至10倍罰鍰，依此自應以納稅義務人有虛報進項稅額，
    並因而逃漏稅款者，始得據以追繳稅款及處罰，被告機關對
    有進貨事實之營業人，不論原由概依前開條款處罰，其與該
    條款意旨不符部分，有違憲法保障人民權利之本旨。原告依
    財政部法規辦理營業稅申報並依比率申請退稅，其職權皆掌
    於稽徵機關，豈可不精確審查即草率退稅再依營業稅予以科
    處罰鍰，自有違誤，有違公平正義原則及比例原則，資為爭
    議。
四、經查，本件原告93年3、4月向匯科公司購買模具取得該公司
    開立字軌號碼YU00000 000號統一發票銷售額1,237,200元，
    營業稅額61,860元，於申報當期銷售額、應納或溢付營業稅
    額時，列報固定資產1,237,2000元及進項稅額618,600元，
    虛報進項稅額556,740元，於進、銷項稅額扣抵後因而取得
    退稅款556,740元，為原告所不爭，有營業人進銷憑證交查
    異常查核清單、統一發票、營業人銷售額與稅額申報書、存
    摺及承諾書影本附於原處分卷可稽，原告違章事實，堪以認
    定。次按「營業人除本法另有規定外，不論有無銷售額，應
    以每2月為一期，於次期開始15日內，填具規定格式之申報
    書，檢附退抵稅款及其他有關文件，向主管稽徵機關申報銷
    售額、應納或溢付營業稅額。」為營業稅法第35條第1項前
    段所明定。納稅義務人本有應依法誠實申報之義務，如未依
    該規定自動誠實申報，致有漏報營業稅額者，依同法第51條
    規定即應受罰。本件原告係採用媒體申報進、銷項資料之營
    業人，惟採媒體申報者，免附相關之進、銷項憑證等資料，
    直接以磁片、光碟等媒體檔載明進項或銷項或進、銷項或營
    業人銷售額與稅額申報書及零稅率銷售額清單代替，此可由
    原告申報之媒體申報書並未附任何進、銷項憑證資料可證。
    從而被告機關自無需亦無從審核其申報內容，即依其申報資
    料予以核定。至原告所主張計算退還溢付稅額比率，係僅就
    屬外銷零稅率之銷售額部分為限，並不包含本件系爭購買固
    定資產之進項稅額部分，且原告本期得申請退還之稅額已全
    部申請退還（含外銷零稅率之銷售額部分），未有任何留抵
    稅額，則原告購買模具取得統一發票之進項稅額既僅為
    61,860元，卻於申報當期銷售額與稅額時列報為618,600元
    ，虛列進項稅額556,740元，於進、銷項稅額扣扺後因而取
    得退稅款556,740元，已構成逃漏稅。又「人民違反法律上
    之義務而應受行政罰之行為，法律無特別規定時，雖不以出
    於故意為必要，仍須以過失為其責任條件。但應受行政罰之
    行為，僅須違反禁止規定或作為義務，而不以發生損害或危
    險為其要件者，推定為有過失，於行為人不能舉證證明自己
    無過失時，即應受處罰。」為司法院釋字第275號解釋在案
    。本件原告因其承辦人員疏失而誤報進項稅額，致逃漏營業
    稅，業據原告提出承諾書在案。原告縱令無故意，惟其應注
    意、能注意而不注意，自難謂無過失，參照上開解釋意旨，
    即應受罰。被告依首揭法條及函釋之規定，按所漏稅額裁處
    最低度之1倍罰鍰，並無不合，亦無違公平正義原則及比例
    原則。綜上所述，原告上開主張，均不足採。從而，被告所
    為之原處分，核無違誤，復查決定及訴願決定遞予維持，亦
    無不合。原告仍執前詞訴請撤銷，為無理由，應予駁回。
五、據上論結，本件原告之訴為無理由，依行政訴訟法第195 條
    第1項後段、第98條第3項前段、第218條，民事訴訟法第385
    條第1項前段，判決如主文。
中　　華　　民　　國　　94　　年　　12　　 月　　7　　日
                第三庭審判長法  官　沈　應　南
                            法  官　許　武　峰
                            法  官　林　秋　華
以上正本證明與原本無異。
如不服本判決，應於判決送達後20日內向本院提出上訴書狀，其
未表明上訴理由者，應於提起上訴後20日內向本院提出上訴理由
書（須依對造人數附具繕本）；如於本判決宣示或公告後送達前
提起上訴者，應於判決送達後20日內補提上訴理由書（須附繕本
）。未表明上訴理由者，逕以裁定駁回。
提起上訴應預繳送達用雙掛號郵票390元（34元及5元郵票各10份
)。
中　　華　　民　　國　　94　　年　　12　　 月　　7　　日
                            書記官  黃  靜  華
